【裁判字號】    88,易,1453
【裁判日期】    890804
【裁判案由】    違反動產擔保交易法
【裁判全文】
臺灣嘉義地方法院刑事判決                        八十八年度易字第一四五三號
    公  訴  人  臺灣嘉義地方法院檢察署檢察官
    被      告  乙○○
右列被告因違反動產擔保交易法案件，經檢察官提起公訴 (八十八年度偵字第七八二
九號），本院判決如左：
    主  文
乙○○共同動產擔保交易之債務人，意圖不法之利益，將標的物遷移，致生損害於債
權人，處拘役伍拾日，如易科罰金以參佰元折算壹日。
    事  實
一、乙○○於民國八十七年三月十三日，以聖賢工程行之名義，經由動產擔保交易附
    條件買賣之方式，授權丙○○於契約上代為簽名、蓋章，向告訴人福灣企業股份
    有限公司（下稱福灣公司）購買車牌號碼Ｓ八─二二八七號自小客車，為動產擔
    保交易之債務人，並由丙○○擔任保證人，約定頭款新台幣（下同）二萬五千元
    ，分期總價款為八十七萬三千零二十四元，分四十八期給付，每二月一期，每期
    付款三萬六千三百七十六元不等，標的物存放地點為屏東市○○里○○路三一三
    號一樓。在價金未付清之前，標的物所有權仍屬於出賣人所有，買受人僅得依約
    占有使用，不得任意遷移或為其他處分。詎被告在取得標的物之後，繳付九期價
    金共三十二萬七千七百四十四元後，自八十八年十月第十期起即拒不繳納分期價
    金（起訴書誤載為已繳納十期），尚欠五十四萬五千二百八十元，且與丙○○（
    未經起訴）基於意圖為自己不法利益之共同犯意聯絡，自八十八年十月間起將該
    標的物交由丙○○遷移不知去向，迄八十九年一月二十九日在桃園縣楊梅鎮路旁
    尋獲，致出賣人受有損害。
二、案經福灣公司訴請臺灣嘉義地方法院檢察署檢察官偵查起訴。
    理  由
一、訊據被告乙○○固不否認附條件買賣契約書上之印章為真正，惟矢口否認有何違
    反動產擔保交易法之犯行，辯稱：並未簽約，其合夥人丙○○並未經其同意授權
    拿印章去蓋的（本院八十九年一月三日、一月十七日訊問筆錄），沒有用車（八
    十九年二月十四日訊問筆錄）、並不知丙○○開五十餘萬元支票來繳貸款（本院
    八十九年四月十三日訊問筆錄）云云。
二、惟查，右揭事實業據告訴代理人甲○○指訴在卷，復有附條件買賣契約書影本二
    紙在卷足稽。參以證人丙○○於本院審理中到庭證稱：買賣契約書係乙○○叫我
    簽乙○○名字，有授權給我（本院八十九年四月十三日訊問筆錄），乙○○支票
    、印章均由我保管（本院八十九年一月十七日訊問筆錄），買車子係用聖賢工程
    行名字買車、用乙○○支票繳貸款五十餘萬均有兌現（本院八十九年四月十三日
    訊問筆錄）等語。參以乙○○自陳：願意拿支票讓丙○○使用（本院八十九年七
    月三日訊問筆錄），且陳稱：是丙○○與我合夥的，我是負責人，工程行是我們
    共同經營的，工程行及我的印章、身分證都有交給丙○○使用等語（本院八十九
    年七月二十一日審判筆錄），被告既與丙○○為共同經營，又將支票、身分證、
    印章交予丙○○使用，又支付貸款五十餘萬元，顯已明知而授權丙○○使用該車
    ，並由丙○○為動產擔保交易之保證人，向福灣公司購車後，即將該車交由丙○
    ○任意使用等情無誤。此外，復有附條件買賣合約、動產擔保附條件買賣設定登
    記申請書福灣公司購車資料、聖賢工程行營利事業登記證影本各一份在卷足證。
    本件被告為債務人、丙○○為保證人，顯均知悉不得將該車遷移他處，而仍均拒
    繳分期付款金額，致債權人福灣公司追索無著，足見被告與丙○○確與共同意圖
    不法之利益，而將該車任意遷移他處，致生損害於債權人福灣公司。是被告所辯
    無非事後卸責之詞，委無足採，本件事證明確，被告犯行堪予認定。另公訴人起
    訴意旨認被告已繳納十期分期價金云云，惟依告訴狀所載係「自八十八年十月份
    （即第十期），即拒繳分期價金」，且依附條件買賣合約所載分期繳納款項計算
    結果（八十七年四月二十五日至同年十二月二十五日共五期（每期三萬六千三百
    七十六元），八十七年十二月二十五日至八十八年二月二十五日共一期（每期三
    萬六千七百三十六元），八十八年二月二十五日至八十八年八月共三期（每期三
    萬六千三百七十六元）），九期價金共三十二萬七千七百四十四元，尚欠五十四
    萬五千二百八十元，此有刑事告訴狀及附條件買賣合約各一份附卷可查，併此敘
    明。
二、按動產擔保交易法第三十八條規定，係因特定關係成立之罪，其犯罪主體，須為
    動產擔保交易之債務人，亦即限於依法訂立動產抵押在契約上負有債務之人，為
    構成本罪之特別構成要件。至債務人之法定代理人，或其他利害關係人，除有刑
    法第三十一條教唆、幫助或與債務人共同實施之情形應以共犯論外，不能單獨成
    立本罪（最高法院八十四年度台非字第一四０號裁判意旨參照）。本件被告乙○
    ○為動產擔保交易之債務人，丙○○為動產擔保交易之保證人，亦屬動產擔保交
    易之利害關係人，應屬無疑。被告於購得標的物後，即任由保證人丙○○使用及
    遷移，並於繳納數期分期貸款後，拒付餘款，其二人有共同不法利益之意圖甚明
    。核被告乙○○所為，係犯動產擔保交易法第三十八條之罪。被告與丙○○即動
    產擔保交易之保證人，有共同意圖為自己不法利益之犯意聯絡，而將標的物遷移
    他處，復有行為之分擔，依刑法第三十一條第一項之規定，丙○○雖無特定之債
    務人身分，仍為違反動產擔保交易法第三十八條之共同正犯。爰審酌被告已繳納
    頭期款二萬五千元及分期價金九期共三十二萬七千七百四十四元，且標的物現已
    由福灣公司取回等所生危害程度，其犯罪之動機、目的、犯後大致坦承犯行及態
    度尚可等一切情狀，量處如主文所示之刑，並諭知易科罰金折算之標準。
據上論結，應依刑事訴訟法第二百九十九條第一項前段，動產擔保交易法第三十八條
，刑法第十一條前段、第二十八條、第三十條第一項、第四十一條，罰金罰鍰提高標
準條例第一條前段、第二條，判決如主文。
本案經檢察官游悅晨到庭執行職務。
中    華    民    國      八十九      年    八      月       四         日
                                      臺灣嘉義地方法院刑事第一庭
                                          審判長法官
                                              法  官
                                              法  官
右正本證明與原本無異。
如不服本判決，應於送達後十日內向本院提出上訴狀（須附繕本）。
                                          書記官
中      華      民      國    八十九    年            月                日
附錄本案論罪科刑法條全文
動產擔保交易法第三十八條
動產擔保交易之債務人，意圖不法之利益，將標的物遷移、出賣、出質、移轉、抵押
或為其他處分，致生損害於債權人者，處三年以下有期徒刑、拘役或科或併科六千元
以下之罰金。


司法院資訊處製作；財團法人民間司法改革基金會備份。
